臺灣高等法院刑事判決　　　　　　　100年度交上易字第126號
上　訴　人　臺灣板橋地方法院檢察署檢察官
上　訴　人
即　被　告　黃柏皓
選任辯護人　王玉楚律師
上列上訴人因被告過失致死案件，不服臺灣板橋地方法院99年度
交易字第895號，中華民國100年2 月25日所為之第一審判決（起
訴案號：臺灣板橋地方法院檢察署99年度偵字第 16715號），提
起上訴，本院判決如下：
    主  文
上訴駁回。
黃柏皓緩刑貳年。
    事  實
一、黃柏皓於民國99年4月12日晚間9時30分許，騎乘車號386─C
    DA號重型機車，沿臺北縣三重市（現改制為新北市三重區，
    下同）重新橋的機車道往同縣新莊市方向行駛，行經該機車
    道第902002號燈桿處，原應注意車前狀況，隨時採取必要之
    安全措施，而當時夜間有照明，柏油路面乾燥無缺陷、無障
    礙物，視距良好，依黃柏皓之智識程度，並無不能注意之情
    事，應注意能注意竟疏於注意，不慎追撞行駛在同車道前方
    、由賈曉容所騎乘之自行車，致賈曉容人車倒地，經送醫急
    救，仍於99年5月30日凌晨2時27分許，因外傷性顱內出血及
    蜘蛛膜下腔出血導致心肺衰竭而不治死亡。黃柏皓在車禍發
    生後隨即留在現場，並在有偵查犯罪職權之公務員知悉其犯
    行前，即向前來處理之員警自承肇事並自願接受裁判。
二、案經賈曉容之配偶周宜臣及子女周家齊、周玉梅、周志強告
    訴暨臺北縣政府警察局（現改制為新北市政府警察局）三重
    分局移送臺灣板橋地方法院檢察署檢察官偵查起訴。
    理  由
壹、程序之證據能力部分
    按被告以外之人於審判外之言詞或書面陳述，除法律有規定
    者外，不得作為證據。又被告以外之人於審判外之陳述，雖
    不符合同法第159條之1至第159條之4之規定，但經當事人於
    審判程序同意作為證據，法院審酌該言詞陳述或書面陳述作
    成時之情況，認為適當者，亦得為證據；當事人、代理人或
    辯護人於法院調查證據時，知有第159條第1項不得為證據之
    情形，而未於言詞辯論終結前聲明異議者，視為有前項之同
    意。刑事訴訟法第159條第1項及第159條之5分別定有明文。
    本件上訴人即檢察官、上訴人即被告黃柏皓及其選任辯護人
    ，於言詞辯論終結前，就本件卷內被告以外之人於審判外之
    陳述（包括人證、書證），於本院審理時均表示不爭執，且
    同意作為證據，經本院審酌該等證據之做成情況，核無違法
    取證或其他瑕疵，認均適為本案認定事實之依據，依刑事訴
    訟法第159條之5規定，均有證據能力。
貳、實體部分
一、認定事實所憑之證據及理由：
（一）訊據被告對於上開騎乘機車不慎而追撞前方騎乘腳踏車之
      被害人賈曉容之事實，業已於偵查中、原審及本院審理時
      坦承不諱，並有道路交通事故調查報告表(一)、(二)、現場圖
      各一份、現場暨車損照片二十張等在卷可佐（見99年度偵
      字第 16715號偵查卷【下稱偵字卷】第13頁、第15頁、第
      16頁、第19頁至第28頁）。而被害人確實係因本件車禍撞
      擊造成外傷性顱內出血及蜘蛛膜下腔出血之傷害，經送醫
      急救後，仍因傷重導致心肺衰竭，於99年5月30日凌晨2時
      27分許死亡之事實，並經臺灣板橋地方法院檢察署檢察官
      率同法醫師相驗明確，亦有行政院國軍退除役官兵輔導委
      員會臺北榮民總醫院於99年4月29日出具之住字第59275號
      診斷證明書及三重中興醫院病歷資料、於99年 5月31日出
      具之興字第 100號診斷證明書、臺灣板橋地方法院檢察署
      勘驗筆錄、相驗屍體證明書、法務部法醫研究所解剖鑑定
      報告書各一份、相驗及解剖照片共四十一張附卷可憑（見
      偵字卷第 9頁、第10頁，99年度相字第754 號相驗卷宗(一)
      【下稱相字卷(一)】第34頁至第49頁、第53頁至第66頁、第
      93頁至第98頁，99年度相字第 754號相驗卷宗(二)【下稱相
      驗卷(二)），足認被告之自白與事實相符。
（二）按駕駛人應注意車前狀況，隨時採取必要之安全措施，道
      路交通安全規則第94條第 3項定有明文，而當時為夜間、
      有照明，柏油路面、乾燥、無缺陷、無障礙物，視距良好
      等情，復據前揭道路交通事故調查報告表(一)之記載在卷，
      依被告之智識程度，自無不能注意之情事，然其竟疏未注
      意行駛於前方由被害人騎乘之自行車，因此撞及被害人，
      其駕駛行為自有過失，且其過失行為與被害人之死亡結果
      間顯具有相當因果關係。又本案經臺灣省臺北縣區車輛行
      車事故鑑定委員會鑑定，亦同此結論，有該出具之99年 8
      月16日北縣鑑字第0995180795號函檢送之北縣鑑字第9907
      95號鑑定意見書一份在卷可憑（見偵字卷第46頁至第48頁
      ）。
（三）綜上所述，本案事證已臻明確，被告因過失致被害人死亡
      之犯行洵堪認定，應予依法論科。
二、論罪與科刑：
（一）罪名─
      核被告所為，係犯刑法第276條第1項之過失致人於死罪。
（二）自首減刑─
      按刑法第62條所謂自首，祇以犯人在其犯罪未發覺前，自
      行向該管公務員申告其犯罪事實，而接受裁判為已足，至
      於嗣後對於犯行有所辯解，乃辯護權之行使，不能據此即
      認其先前之自首失其效力（最高法院92年度台上字第7254
      號判決意旨可資參照）。經查，被告於車禍發生後即留在
      現場，經由路人報警後，由證人即案發時新北市三重區中
      興橋派出所非當時執勤之管區警員劉嘉濱先到場處理（因
      執勤員警另有任務不克前往，故聯絡前一時段執勤員警劉
      嘉濱趕赴現場處理），劉嘉濱在場經肇事當事人即被告黃
      柏皓陳述案發經過、收取證件及抄錄相關資料後，因本件
      車禍有造成傷害，遂立即通知交通隊前來處理，並於返回
      派出所後將相關資料後交予當時執勤之員警簡玉東，轉知
      案發現場處理之經過情形，由簡玉東記載於工作記錄簿，
      再由簡玉東將處理情形回報給勤務中心；之後係由新北市
      政府警察局三重交通分隊員警黃詩軒至醫院對被告製作筆
      錄，又一般車禍有人受傷時，管區員警會移交給交通隊處
      理，就不會製作自首情形紀錄表等情，業經證人劉嘉濱、
      簡玉東二人於本院審理時分別到庭證述明確（見本院卷第
      128頁反面至130頁反面、第108頁反面至第109頁），復有
      臺北縣政府警察局三重分局中興橋派出所99年 4月12日30
      人勤務分配表、臺北縣政府警察局員警工作記錄簿各一紙
      （見本院卷第111頁、第112頁）、原審及本院公務電話查
      詢紀錄表等附卷可佐（見原審卷第27頁、本院卷第94頁、
      114 頁），堪認本案雖未有警員製作被告自首情形之紀錄
      表，然於管區警員劉嘉濱到場時，被告已向警員劉嘉濱自
      承肇事犯行之經過，且經劉嘉濱轉述予同事簡玉東記載在
      工作記錄簿上，則被告雖於警詢及檢察官偵查中對於其追
      撞被害人有無過失乙事有所爭執，惟此要屬被告於刑事訴
      訟程序上行使辯護權之範疇，揆諸前揭說明，仍認被告之
      行為符合刑法第62條之自首要件，爰依刑法第62條前段規
      定，減輕其刑。
三、原審以被告之罪證明確，適用刑法第276條第1項、第62條前
    段之規定，並審酌被告駕駛態度輕忽，造成告訴人家庭因此
    痛失至親，又於警詢及檢察官訊問時猶未承認過失罪責，迄
    於原審準備程序及審理時始坦承犯行之犯後態度，且於原審
    審理終結前迄未與被害人家屬達成和解、被害人騎乘自行車
    並無肇事原因，惟衡被告並無前科，素行良好等一切情狀，
    量處有期徒刑七月。核其認事用法，並無違誤，量刑亦稱妥
    適，被告上訴意旨認和解金額過高致無法與告訴人達成和解
    ，原判決量刑過重；及檢察官循告訴人狀請上訴，認本件被
    告尚未與告訴人達成和解，且本件被告並不符合自首減刑之
    情狀等語，均無理由，應駁回之。
四、另查，被告前未曾受有期徒刑以上刑之宣告，有本院被告前
    案紀錄表在卷可憑，其因一時失慮，偶罹刑典，經此次偵審
    過程及有期徒刑之宣告後，應知所警惕，信無再犯之虞，考
    量被告仍為在學學生，復於本院審理過程中，積極與告訴人
    和解，並已達成和解，賠償告訴人新臺幣 165萬元（不含保
    險金部分），告訴人亦認被告已有悔改之意，為被告向本院
    請求緩刑，有告訴人提出之刑事陳報暨和解書等件附卷可稽
    （見本院卷第86頁至第88頁），本院認前開對被告所宣告之
    刑以暫不執行為適當，併依刑法第74條第1項第1款之規定諭
    知緩刑二年，以啟自新。
、據上論斷，應依刑事訴訟法第368 條，刑法第74條第1項第1
    款，判決如主文。
本案經檢察官張熙懷到庭執行職務。
中    華    民    國    100    年    11    月    16   日
            刑事第十四庭  審判長法  官  陳志洋
                                法  官  張惠立
                                法  官  遲中慧
以上正本證明與原本無異。
不得上訴。
                                書記官  陳泰寧
中    華    民    國   100    年    11    月    16    日
附錄論罪科刑法條全文：
中華民國刑法第276條（過失致死罪）
I  因過失致人於死者，處二年以下有期徒刑、拘役或二千元以
    下罰金。
II  從事業務之人，因業務上之過失犯前項之罪者，處五年以下
    有期徒刑或拘役，得併科三千元以下罰金。